臺灣高等法院刑事判決　　　　　　96年度交上更 (一)字第9號
上　訴　人
即　被　告　甲○○
上列上訴人因公共危險等案件，不服臺灣臺北地方法院92年度交
訴字第120號，中華民國93年3月29日第一審判決（起訴案號：臺
灣臺北地方法院檢察署91年度偵字第18005號），提起上訴，經
判決後，由最高法院發回更審，本院判決如下：
    主  文
原判決關於肇事逃逸暨定執行刑部分均撤銷。
甲○○被訴肇事逃逸部分無罪。
    理  由
一、公訴意旨略以：被告甲○○於民國91年2月2日晚間，駕駛車
    牌號碼DJ-4786號自用小客貨車，沿臺北市○○路由東向西
    方向行駛內側第一車道，於同日晚間10時40分許，行經桂林
    路老松國小前，應注意並能注意車前狀況，並隨時採取必要
    之安全措施，以避免危險之發生，而依當時情況，又非不能
    注意竟疏未注意，致其自用小客車左前車頭擦撞由乙○○騎
    乘後載柴董春利，沿臺北市○○路西向東方向行駛內側第一
    車道至肇事地點停車欲迴轉至對向車道之車牌號碼BFD-786
    號重型機車之左前斜板，致人車倒地後，乙○○受有左脛骨
    平台骨折、左足踝骨折，柴董春利受有左脛骨腓股骨折之傷
    害而逃逸，經路人抄得車號後報警查獲。因認被告甲○○涉
    犯刑法第185條之4肇事逃逸罪嫌云云（所涉過失傷害部分業
    經判決確定）。
二、按犯罪事實應依證據認定之，無證據不得推定其犯罪事實；
    不能證明被告犯罪者，應諭知無罪之判決，刑事訴訟法第15
    4條、第301條第1項分別定有明文。又所謂認定犯罪事實之
    證據，係指足以認定被告確有犯罪行為之積極證據而言，如
    未發現相當證據，或證據不足以證明，自不能以推測或擬制
    之方法，以為裁判基礎。又認定不利於被告之事實，需依積
    極證據，茍積極證據不足為不利於被告事實之認定時，即應
    為有利於被告之認定，更不必有何有利之證據。次按，刑事
    訴訟上證明之資料，無論其為直接證據或間接證據，均須達
    於通常一般人均不致於有所懷疑，而得確信其為真實之程度
    ，始得據為有罪之認定，若其關於被告是否犯罪之證明未能
    達此程度，而有合理性懷疑之存在，致使無從形成有罪之確
    信，根據「罪證有疑，利於被告」之證據法則，即不得遽為
    不利被告之認定，其以情況證據（即間接證據）斷罪時，尤
    須基於該證據在直接關係上所可證明之他項情況事實，本乎
    推理作用足以確證被告有罪，方為合法，不得徒憑主觀上之
    推想，將一般經驗上有利被告之其他合理情況逕予排除，此
    觀諸最高法院76年台上字第4986號、32年度上字67號判例意
    旨亦甚明顯。
三、公訴人認被告涉有上開罪嫌，無非以告訴人乙○○於警詢及
    偵查中指訴、證人顏琴賢於偵查中證言、同案被告曾秀敏於
    警詢及偵查中證言、現場照片6紙、被告所駕駛DJ-4786號自
    用小客貨車照片2紙、道路交通事故調查報告表等為其主要
    論據。被告甲○○經合法傳喚無正當理由未到庭辯解，惟被
    告於本院前審矢口否認有何駕駛動力交通工具肇事，致人受
    傷而逃逸之犯行，辯稱：事發當日其在家休息並未使用該車
    ，不曉得為何會有目擊證人在肇事當天看到前揭自用小客車
    之車牌號碼，又該車左前車頭燈破損，係平日駕駛時遭人擦
    撞所致等語。經查：
(一)按現行刑事訴訟法為保障被告之反對詰問權，排除具有虛偽
    危險性之傳聞證據，以求實體真實之發見，於該法第159條
    第1項明定被告以外之人於審判外之言詞或書面陳述，除法
    律有規定者外，不得作為證據。是被告以外之人於審判外之
    陳述，除有同條第2項之除外情形，或符合同法第159條之1
    至第159條之5，或其他法律有特別規定得為證據之情形者外
    ，自不得採為論罪之依據。公訴人認被告係本件車禍之肇事
    逃逸者，無非以證人顏琴賢所提供之車號為據，然據證人顏
    琴賢於原審證稱：並未看到肇事車輛車號，係2位騎機車的
    年輕人回過頭來提供的，因為他們有去追肇事車輛，他們回
    來很明確的說，伊有請他們留下聯絡方式但是他們不願意。
    那兩位機車騎士是否與伊同車道伊無法判斷，他們是在肇事
    發生後大約5分鐘後折返原處告訴伊車號，後來伊將車號抄
    下來，告訴到現場處理的救護車或是警員等語（見原審卷第
    49、50頁）。是依證人顏琴賢之證述，其並未親眼見到肇事
    車輛之車牌號碼，僅係轉述聽聞自2名不詳姓名機車騎士之
    陳述，自屬傳聞證據，而該2名不詳姓名之原始證人既無從
    傳喚親自到庭作證，本院即無從命其具結而為誠實之陳述，
    亦無從經由檢察官及辯護人之詰問，以確認該傳聞陳述之真
    偽，自不能逕以之作為認定被告駕車肇事逃逸犯罪之證據。
(二)又有關本件肇事車輛之外型，證人即告訴人乙○○及顏琴賢
    均於原審證稱：並未看到肇事車輛之車牌號碼，僅目擊肇事
    車輛是黑色箱型休旅車等語（見原審卷第34頁、第49頁），
    而證人顏琴賢於原審提示被告所駕駛之車號DJ-4786號自用
    小客貨車照片時雖證稱：以當時光線加上這照片來看的話是
    符合的等語（見原審卷第49頁），但證人乙○○於原審提示
    上開照片時則明確證稱：不是這台，看起來像箱型車，我沒
    有注意看他的車頭，我只看到他後面是箱型車等語（見原審
    卷第36頁），其嗣於原審復證稱：被撞之前完全沒有看到肇
    事者之車型，被撞之後人家告訴伊那台車是黑色箱型車，伊
    起來有看到一輛黑色箱型車，但是沒有看到車牌，看到時那
    輛車離伊約3至4公尺，伊的視力很好，不曾戴眼鏡等語（見
    原審卷第37頁、第38頁），可見證人候嘉雄與顏琴賢對於本
    件肇事車輛之外型所見不一，參以案發當時證人顏琴賢距離
    撞擊地約20公尺左右，且因肇事地點沒有路燈，肇事車輛亦
    未開大燈，業據證人顏琴賢及乙○○供述在卷，是證人顏琴
    賢於此情況下能否確認肇事車輛外型，有無誤認可能，均非
    無疑。是證人乙○○與顏琴賢均未看見肇事車輛車號，所目
    擊之黑色箱型車亦與被告駕駛之車號DJ-4786號自用小客貨
    車車型並不相同，尚難僅以證人顏琴賢之證述即遽認被告甲
    ○○確為駕車撞倒乙○○之肇事者。
(三)另證人即當時到場處理本件車禍事故之台北市政府警察局萬
    華分局交通分隊警員陳志榕於原審審理時到庭證述：伊記載
    在道路交通事故補充資料表上肇事車輛之車牌號碼為DJ-478
    6號自用小客貨車，係伊趕赴台北市立和平醫院時，該院駐
    衛警經由救護車之救護員所提供肇事車輛之車牌號碼等語，
    而當時赴現場之消防隊員巫宏宇及救護隊員呂森民於本院前
    審均證稱：救護紀錄上肇事車號之記載，如果肇事車輛還在
    現場就看車號填上，或是由民眾看到所提供的車號（見上訴
    卷第77頁）。而本件肇事車輛既已逃逸，證人巫宏宇及呂森
    民至現場時應無親見肇事者之車牌號碼之可能，並參證人顏
    琴賢所稱係伊將別人提供之車號告訴到現場處理的救護人員
    或是警員，是上開道路交通事故補充資料表及救護紀錄所記
    載之肇事車輛亦均係聽聞他人所述，而為傳聞證據，殊難採
    為本案之犯罪證據。
四、綜上，公訴意旨雖認被告甲○○涉犯刑法第185條之4之駕駛
    動力交通工具肇事逃逸罪，惟依卷附證據，不能形成本院對
    於被告有罪認定之確切心證，復查無其他足資證明被告犯罪
    之積極證據或證明方法，既不能證明被告犯罪，原審就此部
    分未能詳查，遽予被告論罪科刑，即有未洽。被告上訴指摘
    原判決不當，為有理由，應由本院將原判決該部分及定執行
    刑撤銷，另諭知被告甲○○無罪之判決。
五、被告甲○○經合法傳喚無正當理由不到庭，爰不待其陳述，
    逕行判決。
據上論斷，應依刑事訴訟法第369條第1項前段、第364條、第301
條第1項、第371條，判決如主文。
本案經檢察官游明仁到庭執行職務。
中　　華　　民　　國　　96　　年　　7 　　月　　11　　日
                刑事第十五庭審判長法　官  吳昭瑩
                                  法  官  李釱任
                                  法  官  蘇隆惠
以上正本證明與原本無異。
檢察官如不服本判決，應於收受送達後十日內向本院提出上訴書
狀，其未敘述上訴之理由者並得於提起上訴後十日內向本院補提
理由書（均須按他造當事人之人數附繕本）。
                                  書記官  吳玉華
中　　華　　民　　國　　96　　年　　7 　　月　　11　　日
